臺灣高雄地方法院民事判決　　　　　　　 94年度家簡字第3號
原　　　告　乙○○
訴訟代理人　洪錫鵬律師
被　　　告　甲○○
　　　　　　丙○○
上二人共同
訴訟代理人　溫三郎律師
上當事人間回復繼承權等事件，本院於 94 年 5 月 26 日言詞
辯論終結，判決如下：
  主  文
原告之訴駁回。
訴訟費用由原告負擔。
  事  實及理  由
一、原告起訴主張：原告係訴外人許勝所之母親，許勝所於民國
    69年1 月6 日與被告甲○○結婚。許勝所生前係擔任船員，
    長期在海上作業之漁船上工作，在家之時間甚短，且許勝所
    並無生育能力，詎被告甲○○竟於73年11月30日生下被告丙
    ○○，可知被告丙○○並非許勝所之親生子。而許勝所於92
    年6 月22日死亡，被告丙○○既非許勝所之親生子，依法自
    非第1 順序繼承人，許勝所之遺產應由第2 順位之原告（許
    勝所之父已死亡）及配偶即被告甲○○繼承，其應繼分各為
    2 分之1 。茲被告2 人於許勝所死亡後，共同以繼承人身分
    向勞工保險局申領現金死亡給付共新台幣（下同）96萬元（
    即40個月之平均投保薪資，每個月2 萬4 千元），而原告如
    前述為許勝所之繼承人，應繼分為2 分之1 ，即可向勞工保
    險局請領48萬元，卻未繼承，繼承權顯被侵害，爰依民法侵
    權行為之法律關係及第11 46 條第1 項之規定起訴請求 (一
    )確 認原告對許勝所之遺產有繼承權存，其應繼分為2 分之
    1 。 (二)被 告應連帶給付原告48萬元，及自起訴狀繕本送
    達翌日起至清償日止，按年息百分之5 計算之利息等語。
二、被告則以：本件訴外人許勝所與被告甲○○於69年1 月6 日
    結婚，被告丙○○於73年11月30日出生，係在婚姻關存續出
    生，依法為婚生子女，原告主張丙○○為非婚生子女，尚無
    理由。請求駁回原告之訴等語。
三、本件原告主張其子許勝所與被告甲○○於被告丙○○受胎期
    間並無同居之事實，被告丙○○並非許勝所之親生子，故非
    許勝所遺產之第1 順位繼承人一情，雖據其提出船員服務經
    歷證明書影本1 紙為證，惟按「妻之受胎係在婚姻關係存續
    中者，推定其所生之子女為婚生子女；前項推定，如夫妻之
    一方能證明妻非自夫受胎者，得於知悉子女出生之日起一年
    內，提起否認之訴」，民法第1063條第1 項、第2項 定有明
    文。倘夫妻均已逾該項所定之除斥期間而未提起否認之訴，
    則該子女在法律上不能不認為夫之婚生子女，無論何人（除
    子女得獨立提起否認之訴外）皆不得為反對之主張（參考最
    高法院23年上字第3473號、75年台上字第207 1 號判例、司
    法院大法官會議第587 號解釋）。本件被告丙○○於73年11
    月30日出生，係原告之子許勝所與被告甲○○於婚姻關係存
    續中所生之子，此有戶籍謄本1 紙附卷足稽，被告丙○○依
    法推定為許勝所與被告甲○○之婚生子。而原告自承許勝所
    生前已知悉被告丙○○出生，只是未積極處理親子關係等情
    ，顯然許勝所並非在上開法定1 年起訴期間內或期間開始前
    死亡，況許勝所已於92年6 月22日死亡，此有戶籍謄本1 紙
    在卷可按，原告亦無從主張繼承權被侵害依民事訴訟法第59
    0 條第1 項提起否認子女之訴，則被告丙○○婚生子之法律
    地位既無從否認，許勝所於92年6 月22日死亡，被告丙○○
    為許勝所之子，被告甲○○為許勝所之配偶，依民法第1138
    條之規定，為許勝所遺產之法定繼承人，對許勝所之遺產均
    有繼承權，應繼分各為2 分之1 ，而原告復未能主張被告丙
    ○○有何其他喪失繼承權之事由存在，是原告主張許勝所並
    無第1 順位繼承人，其為第2 順位繼承人，與許勝所之配偶
    即被告甲○○共同繼承，訴請確認其對許勝所之遺產有繼承
    權存在，其應繼分為2 分之1 ，自非有據，應予駁回。
四、原告另主張被告2 人於許勝所死亡後，共同以繼承人身分向
    勞工保險局申領現金死亡給付共96萬元，而原告為許勝所之
    繼承人，應繼分為2 分之1 ，即可向勞工保險局請領48萬元
    ，卻未繼承，繼承權顯被侵害云云。惟按勞工保險係國家為
    實現憲法第153 條保護勞工及第155 條、憲法增修條文第10
    條第8 項實施社會保險制度之基本國策而建立之社會安全措
    施。保險基金係由被保險人繳納之保險費、政府之補助及雇
    主之分擔額所形成，並非被保險人之私產。被保險人死亡，
    其遺屬所得領取之津貼，性質上係所得替代，用以避免遺屬
    生活無依，故應以遺屬需受扶養為基礎，自有別於依法所得
    繼承之遺產（司法院大法官會議第549 號解釋參照）。是勞
    工保險之被保險人死亡，勞工保險條例第63條規定之遺屬所
    得領取之津貼，乃勞工保險機構出於照護各該遺屬所為之設
    計，用以避免其生活無依，故遺屬津貼有別於依法所得繼承
    之遺產，上開遺屬之範圍與民法第1138條所定遺產繼承人亦
    有不同。本件被告2 人因許勝所死亡，縱有共同向勞工保險
    局請領98萬元之現金死亡給付，亦非本於許勝所繼承人之地
    位為之，該98萬元並非許勝所之遺產，則原告主張其依繼承
    人地位原可向勞工保險局請領4 8 萬元，卻遭被告2 人領走
    ，被告2 人共同侵害其繼承權云云，顯然無據，從而，原告
    據以請求被告應連帶給付原告4 8 元，及自起訴狀繕本送達
    翌日起至清償日止，按年息百分之5 計算之利息，即無理由
    ，亦應予以駁回。
五、結論：本件原告之訴為無理由，依民事訴訟法第78條，判決
    如主文。
中　　華　　民　　國　　94　　年　　5 　　月　　31　　日
                  家事法庭法　官　郭佳瑛
上為正本係照原本作成。
如對本判決上訴，須於判決送達後20日內向本院提出上訴狀並表
明上訴理由，如於宣示後送達前提出上訴者須於送達後10日內補
提上訴理由書（須附繕本）。
中　　華　　民　　國　　94　　年　　5 　　月　　31　　日
                          書記官　陳惠玲
